臺灣高雄地方法院刑事判決
109年度易字第467號
                                      110年度易字第104號
公  訴  人  臺灣高雄地方檢察署檢察官
被      告  謝當霖



上列被告因業務侵占等案件，經檢察官提起公訴（109 年度偵
字第18139號、110 年度調偵字第165 號），本院判決如下：
    主  文
戊○○犯附表編號一至三所示之罪，分別處附表編號一至三主文
欄所示之刑。得易科罰金部分（即附表編號二、三所示），應執
行有期徒刑玖月，如易科罰金，以新臺幣壹仟元折算壹日。均緩
刑參年，應依附件所示內容支付賠償金，並應接受法治教育貳場
次，緩刑期間付保護管束。
    事  實
一、戊○○於民國107 年1 月至109 年12月間，係以房屋仲介為
    業，為從事業務之人，竟意圖為自己或第三人不法之所有：
㈠、於107 年1 月間之某日，先受吳宏峻委託洽購高雄市○○區
    ○○街000 號房地（下稱A 屋），並收受吳宏峻交付用於購
    買A 屋之款項新臺幣（下同）64萬8,600 元，嗣因A 屋未成
    交，復於107 年3 月29日至同年4 月30日間之某日，受吳宏
    峻委託洽購高雄市○○區○○街00號建物（下稱B 屋），約
    定將前述64萬8,600 元轉為洽購B 屋所用，另收受吳宏峻交
    付用於購買B 屋之斡旋金10萬元後，竟因家中債務待償，基
    於業務侵占之犯意，將前述因業務關係而持有之74萬8,600
    元侵占入己。
㈡、於107 年12月間，受吳宏峻委託洽購高雄市○○區○○路00
    號房地（下稱C 屋），竟與真實姓名年籍不詳自稱「林秀錦
    」之成年人，基於詐欺取財之犯意聯絡，由「林秀錦」假冒
    C 屋所有權人共同向吳宏峻佯稱：需交付斡旋金10萬元，並
    清償「林秀錦」積欠他人之債務30萬元，另補足頭期款差額
    5 萬元方能買賣C屋云云，致吳宏峻陷於錯誤，依序於107 
    年12月12日、107年12月17日、107 年12月18日至同年月31
    日間之某日，將10萬元、30萬元及5 萬元交付戊○○得手後
    ，將所得45萬元交予「林秀錦」。
㈢、於109 年9 月4 日18時許，為台慶不動產陽明店（即禾翔不
    動產有限公司，下稱「台慶不動產」）之房仲人員，明知向
    買家收取之斡旋金應交予台慶不動產，待買賣契約成立後轉
    為訂金使用，竟在高雄市○○區○○○路000 號麥當勞店內
    （下稱麥當勞），以與董家明、甲○簽約受託洽購房屋，並
    依序於同日簽約後、同年月14日，在麥當勞收取10萬元、2
    萬元之斡旋金。被告因業務關係取得前述款項之持有後，將
    前述因業務關係取得之款項12萬元，易持有為所有，而侵占
    入己。
二、案經甲○訴由高雄市政府警察局三民第二分局報告；吳宏峻
    訴由臺灣高雄地方檢察署檢察官偵查起訴。
    理  由
一、被告戊○○所犯為死刑、無刑徒刑或最輕本刑為3 年以上有
    期徒刑以外之罪，其於審理程序就被訴犯罪事實，為有罪之
    陳述，經法官告知簡式審判程序之旨，並聽取當事人之意見
    後，依刑事訴訟法第273 條之1 第1 項規定，裁定由受命法
    官獨任進行簡式審判程序。又簡式審判程序之證據調查，依
    刑事訴訟法第273 條之2 規定，不受同法第159 條第1 項傳
    聞法則限制，是本案所引傳聞證據均有證據能力。至本判決
    所引用之非供述證據，與本案均有關連性，亦無證據證明係
    實施刑事訴訟程序之公務員以不法方式所取得，依刑事訴訟
    法第158 條之4 之反面解釋，當有證據能力。
二、前述犯罪事實，業據被告坦承不諱（本院109 年度易字第46
    7 號卷第229 頁），核與證人即告訴人吳宏峻、甲○（下稱
    告訴人2人）於警詢、偵訊證述內容相符（偵一卷第65-67 
    頁；影偵卷第77-82 頁；偵一卷第91-95 頁；偵一卷第177-
    180 頁；追警卷第4-5 頁；追偵一卷第35-41 頁），復有證
    人林束霞、施明山、潘立國、陳淑嘩、蔡佩真、董家明、乙
    ○○證述在卷可參（影偵卷第77-82 頁；偵一卷第167-168 頁
    ；偵一卷第159-160 頁；追偵一卷第35-41 頁），並有被告
    於108 年3月29日、108 年8 月12日、108 年10月16日簽署
    之證明書（影偵卷第21頁；偵一卷第15、17頁）、被告於與
    林秀錦、吳宏峻就C屋簽訂之不動產土地房屋買賣斡旋書（
    影偵卷第9 頁）、房屋買賣契約書（影偵卷第11-19 頁）、
    委託事項變更契約書（追警卷第6 頁）、要約書（追警卷第
    7 頁）、不動產買賣意願書（追警卷第8 頁）、買方給付服
    務費承諾書（追警卷第9 頁）在卷可稽，足認被告前述任意
    性自白與事實相符，是被告前述犯行均堪認定，應依法論科
    。
三、被告為事實一、㈠犯行後，刑法第336 條雖於108 年12月25
    日經總統公布修正，同年月27日施行，惟查修正後之規定係
    依刑法施行法第1 條之1 第2 項本文規定將罰金提高30倍，
    其法律效果並無變更，不生新舊法比較之問題。
四、核被告如事實一、㈠、㈢所示犯行，均係犯刑法第336 條第
    2 項之業務侵占罪；如事實一、㈡所示犯行，則係犯刑法第
    339 條第1 項之詐欺取財罪。被告就如事實一、㈡所示詐欺
    取財犯行，與「林秀錦」間有犯意聯絡、行為分擔，應論以
    共同正犯。被告如事實一、㈠、㈡、㈢所示犯行，犯罪時、
    地有別，犯罪手段及被害人亦有差異，顯係基於各別犯意所
    為，應予分論併罰。
五、爰以行為人之責任為基礎，並審酌被告僅因自身經濟需求，
    竟以事實一、㈠、㈢所示犯行侵占告訴人2 人之財物，另與「
    林秀錦」以一、㈡所示犯行詐欺告訴人吳宏峻之財物，造成
    告訴人2 人分別受有如事實一、㈠、㈡、㈢所示財產損害，所
    為實屬不該；惟念及被告終能坦承全部犯行，且先後與告訴
    人2 人分別成立和（調）解，有相關和（調）解筆錄在卷可
    稽（偵一卷第11頁；追偵二卷第5頁；院二卷第243頁），堪
    認被告犯後尚非毫無悔悟之意，兼衡被告如卷附前案紀錄表
    所示之前科素行，及審理中自陳之最高學歷、家庭經濟狀況
    （涉及隱私，不予詳載）等一切情狀，分別量處如附表編號
    一至三「主文」欄所示之刑，並就附表編號二、三主文欄所
    示之刑分別諭知以1,000元折算1日之易科罰金折算標準，另
    就附表編號二、三所示得易科罰金部分，定應執行刑並諭知
    同前之易科罰金折算標準如主文。
六、被告未曾因故意犯罪受有期徒刑以上刑之宣告，有臺灣高等
    法院被告前案紀錄表在卷可稽。本院審酌被告先後與告訴人
    2人達成如前述和（調）解書內容所載之協議，並已實際返
    還告訴人甲○所受損害12萬元，並於審理中坦承全部犯罪事
    實，堪認被告犯後已有悔悟之意，及賠償告訴人2人所受損
    害之念，日後當能知所警惕，不再從事犯罪行為，參以證人
    乙○○證稱：被告自108年迄今在台慶不動產任職等語（院二
    卷第223頁），足認被告目前尚有固定工作而有支付前述賠
    償義務之可能，兼衡被告自陳尚有1名未成年子女須由其負
    擔扶養義務，尚無逕對被告施以自由刑之必要，而應量處不
    具監禁性質之社區處遇措施，以期被告能順利復歸於社會，
    故前述宣告之刑，以暫不執行為適當，爰依刑法第74條第1 
    項第1 款之規定宣告緩刑3 年，以啟自新。復斟酌被告尚未
    履行之和（調）解內容兼採分期給付，為兼顧告訴人吳宏峻
    之權益，爰就附件所示賠償金支付部分併依刑法第74條第2 
    項第3 款規定，定為本案緩刑宣告所為之負擔；另應於緩刑
    期間參加法治教育2 場次，以強化法治概念，避免再犯；併
    依刑法第93條第1項第2 款規定，宣告被告應於緩刑期間付
    保護管束。倘被告於緩刑期內犯罪，受一定刑之宣告確定；
    或未履行前開負擔情節重大，足認所宣告之緩刑難收預期效
    果，而有執行刑罰之必要者，檢察官得依刑事訴訟法第476 
    條、刑法第75條之1 規定，聲請撤銷本件緩刑宣告。本院至
    盼被告能珍惜本案緩刑宣告之機會，努力改過自新，重新融
    入社會，並積極依照附件所示內容，賠償告訴人吳宏峻所受
    損害，附此敘明。
七、被告就事實一、㈠、㈡、㈢所示犯行，依序以給付告訴人吳宏
    峻129萬8,600元、給付告訴人吳宏峻57萬元、歸還告訴人甲
    ○12萬元並另行給付告訴人甲○1萬元，分別與告訴人2人達成
    和（調）解，有前述和（調）解書在卷可佐，此情應堪認定
    。參酌刑法第38條之1 第5 項優先保障被害人因犯罪所生之
    求償權之立法意旨，並衡以刑法沒收犯罪所得旨在回復犯罪
    發生前之合法財產秩序狀態，被告因前述和（調）解所負擔
    之民事損害賠償義務金額，與本案認定被告因事實一、㈠、㈡
    、㈢所示犯行所獲犯罪所得相當，若復於刑事案件中就此部
    分宣告沒收，將可能使被告因同時負擔刑事沒收及民事賠償
    義務，而無法履行前述和（調）解內容約定之賠償義務，而
    與優先保障被害人因犯罪所生之求償權及比例原則之精神不
    符，爰依刑法第38條之2 第2 項規定，不予宣告沒收。
據上論斷，應依刑事訴訟法第273 條之1 第1 項、第284 條之1
、第299 條第1 項前段規定，判決如主文。
本案經檢察官廖偉程、丁○○起訴，檢察官丙○○到庭執行職務。
中　　華　　民　　國　 111　　年　　2 　　月　　25　　日
                  刑事第八庭    法　官  何一宏
以上正本證明與原本無異。
如不服本判決應於收受送達後20日內向本院提出上訴書狀，並應
敘述具體理由；如未敘述上訴理由者，應於上訴期間屆滿後20日
內向本院補提理由書（均須按他造當事人之人數附繕本）「切勿
逕送上級法院」。
因疫情而遲誤不變期間，得向法院聲請回復原狀。
中　　華　　民　　國　 111　　年　　2 　　月　　25　　日
　　　　　　　　　　　　　　 　 書記官　郭素蓉　　　　　　　　　　　　
附表：
編號 犯罪事實 主文  一 如事實一、㈠ 戊○○犯業務侵占罪，處有期徒刑壹年。  二 如事實一、㈡ 戊○○共同犯詐欺取財罪，處有期徒刑伍月，如易科罰金，以新臺幣壹仟元折算壹日。  三 如事實一、㈢ 戊○○犯業務侵占罪，處有期徒刑陸月，如易科罰金，以新臺幣壹仟元折算壹日。 
附件：本院109年度附民字第907號和解筆錄

附錄本案論罪科刑法條：
刑法第336條第2項
刑法第339條第1項